臺灣桃園地方法院刑事判決　　　　　　　　　　　　九十三年度訴字第一七五二號
　　公　訴　人　台灣桃園地方法院檢察署檢察官
　　被　　　告　丁○○　男　三.
　　指定辯護人　本院公設辯護人　乙○○
右列被告因公共危險案件，經檢察官提起公訴（九十三年度偵字第三二五０號），本
院判決如左：
    主  文
丁○○放火燒燬現供人使用之住宅，未遂，處有期徒刑貳年，緩刑伍年。
    事  實
一、丁○○患有精神分裂症，為精神耗弱之人（現於行政院衛生署桃園療養院治療中
    ），於民國九十三年一月三十一日十一時三十分許，在其弟丙○○所有現供丁○○、其子及其父親戊○○居住，位於桃園縣八德市○○街五十四巷十三號住處內
    ，因情緒不佳，明知前址客廳內並無任何水源，如在上址客廳內點火，極易引發
    大火並延燒整棟房屋，竟基於放火燒燬現供人使用住宅之犯意，在前址客廳東側
    床鋪上以家中打火機（已燒燬）點火，引燃床上棉被，致延燒該客廳東側床鋪、
    桌子及天花板遭燒毀，火勢復向庭院延燒，造成客廳窗戶內側窗框嚴重燒損、庭
    院牆壁上半部燒損、庭園櫥櫃上方簿冊遭燒毀、房間及飯廳則遭燻黑。幸經桃園
    縣政府消防局接獲報案前往滅火，始於同日十三時五十分許，將火勢撲滅，始未
    燒燬上開房屋，丁○○則為警當場查獲。
二、案經桃園縣政府警察局八德分局報告臺灣桃園地方法院檢察署檢察官偵查起訴。
    理  由
一、訊據被告丁○○固曾於警詢時及偵查坦承於右揭時、地，以打火機引燃棉被，致
    肇生火災之事實不諱，惟於本院審理時則更異前詞，矢口否認有何放火之犯行，
    辯稱：當時是因為抽菸不小心，香菸掉落於棉被上而引發火災云云。經查：
（一）右開火災燒損現場之事實，業據被告於警詢、偵查中供承不諱，並有桃園縣政
      府消防局火災原因調查報告書、臺灣桃園地方法院檢察署檢察官勘驗筆錄及勘
      驗照片二張在卷可稽，且有現場照片二十張可證。並據證人戊○○於偵查中指
      述、證人即現場救火指揮官甲○○、桃園縣政府消防局火災調查課課員己○○
      於本院審理時證述在卷。互核該火災前後經過事實，證人戊○○、甲○○及鑑
      定人己○○所述情節吻合，甚堪認定。
（二）本件火災起火原因，根據桃園縣政府消防局前開調查報告所作鑑定及現場採集
      證據之消防課員己○○在本院審理所作說明，本院研判起火點及起火原因如下
      ：
    (1)勘查起火處未發現有自燃之化學物品存在，故應排除化學品自燃引火可能性。
    (2)勘查起火處未發現有電器、電源線殘留，應排除電氣因素引火之可能性。
    (3)檢視八德市○○街五十四巷十三號鐵門門鎖未遭破壞，現場未發現有異常之人
      、事、物，故應排除外人入內引火之可能性。
    (4)勘查暨清理起火處僅發現被火嚴重燒燬之床鋪、棉被外，未發現有任何引火物
      ，研判應為外來火源引火所致。暨依據丁○○之筆錄略以：「我是於九十三年
      一月三十一日十一時三十分許，在八德市○○街五十四巷十三號自宅我的房間
      內拿打火機燃燒棉被，沒多久就起火燃燒起來了，我就往外跑，沒多久警察和
      消防隊就來救火了。‧‧‧」、「（你縱火當時有無其他人在場？為何縱火？
      ）沒有。心情不好。」、「（縱火工具打火機乙只及棉被現在何處？）在火場
      燒掉了。」；戊○○筆錄略以：「他（丁○○）是我大兒子。他的精神狀況不
      好，之前就有毀損及縱火傾向。」。綜合以上所述，研判起火原因以人為因素
      （使用打火機）引火可能性較大。
（三）至被告於本院審理時雖辯稱：當時是因為抽菸不小心，香菸掉落於棉被上而引
      發火災云云。但按以床舖上棉被之燃燒而言，煙蒂引燃與打火機點燃之狀況不
      同，前者需有較長時間之續熱，始能燃燒起來，且會有較深之燃燒痕跡，後者
      則否，蓋打火機點火立即燃燒，無須續熱，不會有較深痕跡。查本件現場燃燒
      情形，依據上開火災原因調查報告書關於現場燃燒狀況，勘查結果：現場外貌
      燒損情形：現場僅八德市○○街五十四巷十三號牆壁有燒損變色之情形，其他
      戶未受火煙波及。現場內部燒損情形略為：房間（客廳）牆壁上半部燒損、下
      半部尚有原色殘留，其他房間、飯廳僅受煙薰，無燃燒情形，客廳東側床鋪中
      間處發現燒損之棉被殘留情形（見偵卷第二九頁），顯見現場並無燃燒很深之
      痕跡，且燃燒速度相當快速等情，並據證人甲○○於本院審理時證述在卷。復
      查無被告所述之煙蒂遺留，被告亦無燙傷或灼傷之情形，亦據其供述在卷（見
      偵卷第四頁背面），故被告上開辯解，核與事實不符，無以採信。反而言之，
      該現象應認係被告持打火機點燃前述起火點之棉被引起火災。參以被告於火災
      發生當時在現場對消防指揮官甲○○陳稱：是其用打火機點燃著火的等語，並
      據證人甲○○於本院審理時證述明確。此項人處於驚駭事故發生之初，激情下
      之陳詞，較無虛假，且核與事實吻合，益見為真。
（四）被告於點燃棉被之際已屬精神耗弱之人一節，已據檢察官於偵查中將被告送請
      精神科專業醫師鑑定結果：由曾員（丁○○）之病程觀之，其社會功能逐漸退
      化，並出現明顯精神病之正性症狀，在接受治療前，即有諸多攻擊行為、破壞
      行為、無意義之重複行為、怪異行為等，皆為現實感欠佳之表現；由心理測驗
      顯示目前智能屬於邊緣程度，對照高職肄業之教育程度，顯示長期罹患精神疾
      病之影響，已造成曾員整體智能表現差的情形；雖曾員在卷內針對本案，表示
      因為心情不好而放火，但是案發後，在當天家人即將曾員送至本院急診處，當
      時曾員有明顯之精神疾病正性症狀。倘曾員為縱火，考慮曾員過去行為模式，
      且急診時可見到明顯之精神症狀，顯示曾員在精神疾病之影響下，其判斷力較
      常人為差，‧‧‧。綜合上述而論，曾員案發時之精神狀態，已達精神耗弱之
      程度。此有行政院衛生署桃園療養院九十三年十月四日九三桃療醫字第００四
      九四０號函及所附精神鑑定報告書在卷可稽。按此項鑑定分從個案史、被鑑定
      人自訴涉案經過與精神狀態、理學、實驗室檢查及心理測驗進行，內容已涵蓋
      個人生活習慣、疾病歷史、對社會之行為反應、家庭情形等觀察，復參以心理
      鑑衡，理學、實驗室檢查方式，而為分析、判斷，核無推論上瑕疵，應可憑信
      。
（五）綜上所述，被告在精神耗弱狀態下，持打火機點燃被褥，放火燒燬現供人使用
      之住宅未遂之事實，堪予認定。
二、核被告所為，係犯刑法第一百七十三條第三項、第一項之放火燒燬現供人使用之
    宅之結果，為未遂犯，應依刑法第二十六條前段之規定減輕其刑。又經檢察官將
    被告送請精神科專業醫師鑑定被告於案發當時之精神狀態結果，被告係處於精神
    耗弱之狀態，為精神耗弱人，已如前述，應依刑法第十九條第二項之規定遞減輕
    其刑。爰審酌被告患有精神疾病，竟仍放縱自己未及時治療、服藥，陷於情緒不
    佳情狀下犯本案，造成他人之生命安全受嚴重威脅、財產受損害，及其品行、生
    活狀況、智識程度、犯罪後之態度、考量其精神狀態之特殊性等一切情狀，量處
    如主文所示之刑。又被告前未曾受有期徒刑以上刑之宣告，有臺灣高等法院被告
    全國前案紀錄表、臺灣桃園地方法院檢察署刑案查註紀錄表在卷足按，因罹病情
    緒欠佳，一時失慮，致罹刑典，經此刑之宣告後，應知警惕而無再犯之虞，本院
    因認暫不執行其刑為當，予以宣告緩刑五年，以啟自新。
據上論斷，應依刑事訴訟法第二百九十九條第一項前段，刑法第一百七十三條第三項
、第一項、第二十六條前段、第十九條第二項、第七十四條第一款，判決如主文。
本案經檢察官趙燕利到庭執行職務。
中　　　華　　　民　　　國　　九十三　　年　　 十一 　　月　　 三十 　　日
                                 臺灣桃園地方法院刑事第五庭
                                     審判長法  官  潘政宏
                                           法  官  張明儀
                                           法  官  邱滋杉
右正本證明與原本無異。
如不服本判決，應於送達後十日內，向本院提出上訴狀（應附繕本）。
                                           書記官  高文靜
中　　　華　　　民　　　國　　九十三　　年　　 十一 　　月　　二十七　　日
附錄：本案論罪科刑法條全文
刑法第一百七十三條
(放火或失火燒燬現住建築物及交通工具罪)
放火燒燬現供人使用之住宅或現有人所在之建築物、礦坑、火車、電車或其他供水、
陸、空公眾運輸之舟、車、航空機者，處無期徒刑或七年以上有期徒刑。
失火燒燬前項之物者，處一年以下有期徒刑、拘役或五百元以下罰金。
第一項之未遂犯罰之。
預備犯第一項之罪者，處一年以下有期徒刑、拘役或三百元以下罰金。
